臺灣屏東地方法院民事判決　　　　　　　108年度訴字第865號
原　　　告　劉美英　
訴訟代理人　黃呈熹律師
　　　　　　陳瓊蓉　
被　　　告　劉柳蘭　
訴訟代理人　黃清福　
上列當事人間請求侵權行為損害賠償事件，本院於民國110 年9
月3日言詞辯論終結，判決如下：
    主  文
一、被告應給付原告新臺幣（下同）200,000 元，及自民國109
    年1 月10日起至清償日止，按週年利率5 ％計算之利息。
二、原告其餘之訴駁回。
三、訴訟費用由被告負擔33％，餘由原告負擔。
四、本判決第一項得假執行。但被告如以200,000 元為原告預供
    擔保，得免為假執行。
五、原告其餘假執行之聲請駁回。
    事實及理由
一、原告主張：原告與訴外人丙○○於民國81年12月31日結婚，
    婚後育有3 名子女，然被告明知丙○○為有配偶之人，竟於
    107 年間起與丙○○親密交往、互傳曖昧訊息及多次共同出
    遊，且為擁抱、親吻及貼臉等親密舉動，嗣原告知悉上情後
    ，為求親眼見聞真相，遂跟蹤被告及丙○○，進而發現被告
    與丙○○一同入住汽車旅館，足徵被告所為已逾越一般朋友
    正常交往，而不法侵害原告基於配偶關係之身分法益。原告
    因被告上述不法侵害配偶身分法益之行為，精神上受有重大
    痛苦，爰依民法第184 條第1 項及第195 條第1 項、第3 項
    規定，請求被告賠償精神慰撫金60萬元等語。並聲明：㈠被
    告應給付原告60萬元，及自起訴狀繕本送達翌日起至清償日
    止，按週年利率5 ％計算之利息。㈡原告願供擔保請准宣告
    假執行。
二、被告則以：伊與丙○○僅係一般球友關係，並未有如原告所
    指親密交往之情形，共同出遊也僅係羽球隊之共同活動，並
    非與丙○○單獨出遊，而出遊所拍攝的親密照片，係借位拍
    攝並未真實親吻，且系爭照片僅係因球友起鬨鼓吹所拍攝，
    ，彼此間並未有曖昧情愫，亦未有逾越一般社交行為。至於
    原告主張伊與丙○○入住汽車旅館部分，伊從未與丙○○有
    過該行為，自無侵害原告配偶權之情事。又伊係自106 年6
    月11日經原告告知後，始知悉丙○○為有配偶之人，丙○○
    在羽球隊都自稱其已離婚等語，資為抗辯，並聲明：㈠原告
    之訴及假執行之聲請均駁回。㈡如受不利判決，被告願供擔
    保請准宣告免為假執行。
三、本院得心證之理由：
㈠  原告與丙○○於81年12月31日結婚，婚後育有三名子女，於
    本件起訴時，兩人婚姻關係仍存續中，此有戶籍謄本（現戶
    全戶）影本附卷可憑（見本院卷一第21頁），原告為丙○○
    配偶之事實，應堪認定。
㈡  按因故意過失不法侵害他人權利者，負損害賠償之責任；故
    意以背於善良風俗之方法，加損害於他人者亦同，民法第18
    4 條第1 項定有明文。又不法侵害他人之身體、健康、名譽
    、自由、信用、隱私、貞操，或不法侵害其他人格法益而情
    節重大者，被害人雖非財產上之損害，亦得請求賠償相當之
    金額；且此於不法侵害他人基於父、母、子女或配偶關係之
    身分法益而情節重大者準用之，民法第195 條第1 項前段、
    第3 項規定甚明。再婚姻係以夫妻之共同生活為其目的，配
    偶應互相協力保持其共同生活之圓滿安全及幸福，而夫妻互
    守誠實，係為確保其共同生活之圓滿安全及幸福之必要條件
    ，故應解為配偶因婚姻契約而互負誠實之義務，配偶之一方
    行為不誠實，破壞共同生活之圓滿安全及幸福者，即為違反
    因婚姻契約之義務而侵害他方之權利（最高法院55年度台上
    字第2053號判決意旨參照）。從而，如明知為他人配偶卻故
    與之交往，其互動方式依社會一般觀念，已足以動搖婚姻關
    係所重應協力保持共同生活圓滿安全幸福之忠實目的時，茍
    配偶確因此受精神上痛苦，自亦得依法請求賠償。且侵害配
    偶權之行為，不以通姦行為為限，倘夫妻任一方與他人間有
    逾越結交普通朋友等一般社交行為之不正常往來，其行為逾
    越社會一般通念所能容忍範圍，達破壞婚姻共同生活之圓滿
    安全及幸福之程度，即足當之。
㈢  被告於106 年6 月11日知悉丙○○為有配偶之人，仍與丙○
    ○有逾越一般男女交往分際之行為：
    本件原告主張被告於106 年6 月11日知悉丙○○為有配偶之
    人後，仍與丙○○過從甚密，有密切通聯及共同出遊，逾越
    一般男女交往分際之行為等情，業據其提出被告與丙○○出
    遊合影照片、106 年6 月21日被告與丙○○間之簡訊、106
    年6 月11日原告至被告住處之對話錄音檔案暨錄音譯文、10
    7 年1 月9 日原告發現被告與丙○○於東港河堤碰面之對話
    錄音檔案暨錄音譯文，以及被告與丙○○間自108 年7 月25
    日起至109 年7 月28日止之通聯紀錄整理表等件附卷可憑（
    見本院卷一第25至29、131 至137 、151 至153 頁，卷二第
    259 至310 頁），又被告固自認其於106 年6 月11日知悉丙
    ○○已婚（見本院卷一第108 、175 頁），惟否認其與丙○
    ○有逾越一般男女交往分際之行為云云。查：
  1.原告曾以被告與丙○○自106 年6 月至107 年3 月間發生多
    次性行為等情，於107 年4 月3 日對被告及丙○○提起妨害
    家庭告訴（下稱刑事案件），經臺灣屏東地方檢察署檢察官
    認無積極證據足資證明被告、丙○○有通姦行為，故以108
    年度偵字第6912號為不起訴處分確定，然被告於上開刑事案
    件108 年9 月12日偵查時供稱：「（問：為何球友會有親吻
    照片）我們打球認識，我有問丙○○是否已經離婚，他說是
    ，我那時對他有好感，從105 年就認識，我們在那段期間有
    短暫交往過半年，約交往到107 年過年年後。」、「（問：
    你們交往期間有何親密舉動）？只有牽手。」等語，業經本
    院職權調閱該案卷宗核對屬實（見刑事案件之偵查卷宗第9
    頁），被告雖辯稱其於偵查時所稱之交往半年係指當普通朋
    友半年云云，惟細究被告於偵查時供述之前後語意，以及被
    告係有相當智識經驗之成年人，其面對敏感之訊問事項，仍
    選擇使用「對他有好感」、「牽手」等表達男女情誼交往之
    用詞，應認其於偵查時所稱之「交往」係指男女朋友關係之
    意思，且證人丙○○亦於本院審理時證稱：伊與被告有男女
    感情，曾交往7 、8 個月等語（見本院卷二第209 頁），是
    被告此部分之辯詞，顯不可採。復參以被告與丙○○共同出
    遊拍攝之合照（見本院卷一第25至29頁），被告雖辯稱係羽
    球隊團體出遊，且係在球友起鬨鼓吹下所拍攝，並無男女曖
    昧感情存在云云，惟查被告有相當智識經驗及社會閱歷之人
    ，理應具有拿捏男女交往分際之能力，且上開照片中，被告
    與丙○○貼身相互擁抱（見本院卷一第25頁編號1 、2 照片
    、第27頁編號8 照片）、被告與丙○○身體依偎搭手比愛心
    （見本院卷一第27頁編號6 照片），以及被告親吻丙○○之
    側臉（見本院卷一第29頁編號9 照片），可知被告於照片中
    均呈現親密依偎樣貌，實與男女朋友之相處無異，顯與一般
    普通朋友間之正常社交往來不符，堪認被告確實有與丙○○
    交往而為男女朋友關係。
  2.被告雖辯稱：伊於106 年6 月11日知悉丙○○已婚後，已疏
    遠丙○○，僅有普通朋友間之往來云云。惟查，被告於刑事
    案件108 年9 月12日偵查時已自承：伊與丙○○交往到107
    年過年年後等語（見刑事案件之偵查卷宗第9 頁），復佐以
    證人即羽球隊會長甲○○於本院審理時證稱：球隊曾於107
    年、108 年間團體出遊至小琉球，被告與丙○○在小琉球合
    影之照片係伊所拍攝等語（見本院卷二第363 至365 頁），
    被告既於本院審理時表示證人甲○○上述證詞實在可信（見
    本院卷二第474 頁），則被告於106 年6 月11日知悉丙○○
    為有配偶之人，仍與之以男女朋友關係交往至107 年過年年
    後，並於107 年、108 年間團體出遊至小琉球時，在公開場
    合以親密依偎樣貌入鏡，由此益見被告、丙○○會同友人出
    遊時，業已毫不避諱旁人如何看待，顯已逾越社會一般通念
    所能容忍之正常交友份際。
  3.另觀諸被告提出之自108 年7 月25日起至109 年7 月28日止
    通聯紀錄整理表（見本院卷二第409 至446 頁），被告持有
    使用之手機號碼為0000000000號，與丙○○持有之手機號碼
    0000000000號，自108 年7 月25日起至109 年1 月23日止共
    計有228 次通聯紀錄，雖均是丙○○主動致電被告，然通話
    時間有幾秒鐘至1 、2 分鐘不等，亦有長達29分鐘（即108
    年12月23日）。再參以109 年2 月間被告與丙○○共計有14
    3 次通聯紀錄，其中丙○○主動致電聯絡38次，通話時間有
    幾秒鐘至1 分多鐘不等，然被告亦主動致電聯絡丙○○高達
    105 次，大部分未接通，其餘接通通話時間有1 分多鐘不等
    ；109 年月3 月間共計有150 次通聯紀錄，其中丙○○主動
    至電聯絡46次，通話時間有幾秒鐘至1 、2 分鐘不等，亦有
    長達10分鐘（即109 年3 月3 日），且被告亦主動致電聯絡
    丙○○高達104 次，大部分未接通，其餘接通通話時間大多
    1 分鐘，亦有1 次通話6 分鐘（即109 年3 月18日）；109
    年月4 月間共計有215 次通聯紀錄，其中丙○○主動致電聯
    絡47次，通話時間有幾秒鐘至1 、2 分鐘不等，亦有長達7
    分鐘（即109 年4 月12日）、10分鐘（即109 年4 月17日）
    、12分鐘（即109 年4 月7 日），且被告亦主動致電聯絡高
    達168 次，大部分未接通，其餘接通通話時間有2 分多鐘，
    亦有長達7 分鐘（即109 年4 月12日）、11分鐘（即109 年
    4 月10日）；109 年月5 月間共計有88次通聯紀錄，其中丙
    ○○主動致電聯絡43次，通話時間有幾秒鐘至1 、2 分鐘不
    等，被告亦主動致電聯絡45次，大部分未接通，其餘接通通
    話時間有2 分多鐘；109 年6 月間共計近有144 次通聯紀錄
    ，其中丙○○主動聯絡44次，通話時間有幾秒鐘至2 分多鐘
    不等，被告亦主動聯絡100 次，大部分未接通，其餘接通通
    話時間有幾秒鐘至1 分多鐘不等；於109 年7 月間共計近有
    129 次通聯紀錄，其中丙○○主動聯絡49次，通話時間有幾
    秒鐘至1 分多鐘不等，被告主動聯絡80次，大部分未接通，
    其餘接通通話時間有1 分鐘至3 分鐘不等，是依上開通聯期
    間、頻率及次數，被告與丙○○通話頻率異常頻繁，確實有
    密切通話聯繫之情事，顯然逾越一般普通朋友社交聯繫之程
    度，且在原告於107 年4 月3 日提起妨害家庭告訴及於108
    年10月30日提起本件訴訟後，被告仍不避諱主動密切致電丙
    ○○，亦逾社會一般通念所能容忍之範圍。
㈣  是本院審酌上情，堪認被告間有上開不正當交往行為，且依
    其情節觀之，顯已逾越一般男女間之正常社交程度，顯非僅
    止於通常友人間之互動，已達侵害原告基於配偶身分關係，
    對於婚姻共同生活應享有圓滿、安全及幸福之身分法益且情
    節重大，已逾一般吾人社會經驗常情所能容忍之程度，原告
    主張其配偶權受侵害，精神上因此受有痛苦，依上開侵權行
    為之法律關係，請求上訴人負損害賠償責任，洵屬有據。至
    原告主張被告與丙○○一同入住汽車旅館乙節，無非係以香
    緹汽車旅館、微風情汽車旅館之照片為證（見本院一第31、
    32頁），惟證人即原告胞兄乙○○證稱：上開汽車旅館照片
    係伊跟蹤丙○○駕駛的車輛所拍攝，又伊在微風情汽車旅館
    前，雖有看到丙○○駕駛車輛搭載乘客，但沒看見乘客的臉
    ，至於香緹汽車旅館部分，伊看不清楚車輛上有無其他乘客
    等語（見本院卷二第205 頁），尚難據此認定被告有與丙○
    ○一同入住汽車旅館之事實，原告對此部分主張復未提出其
    他證據以實其說，自難採憑。
㈤  復按慰撫金之多寡，應斟酌雙方之身分、地位、資力與加害
    程度，及其他各種情形核定相當之數額（最高法院51年度台
    上字第223 號判決意旨參照）。故慰撫金之金額是否相當，
    自應依實際加害情形與被害人所受之痛苦及雙方之身分、地
    位、經濟狀況等關係決定之。查被告所為前揭行止，已侵害
    原告配偶關係之身分法益，業如前述，原告精神上自受有相
    當痛苦，應堪認定。本院審酌兩造之學歷、職業與經濟狀況
    （見刑事案件之警卷第3 、7 頁），並參諸卷附稅務電子閘
    門財產所得調件明細表所示兩造之財產所得資料（因屬個人
    隱私，僅予參酌，不予揭露），及被告侵害原告家庭圓滿之
    行為態樣、被告侵權後之飾詞狡辯，暨與丙○○間密切交往
    之期間及程度等一切情狀，認被原告請求精神慰撫金60萬元
    ，尚屬過高，應核減為20萬元為適當，逾此範圍，則不應准
    許。
㈥  末按給付無確定期限者，債務人於債權人得請求給付時，經
    其催告而未為給付，自受催告時起，負遲延責任，其經債權
    人起訴而送達訴狀，或依督促程序送達支付命令，或為其他
    相類之行為者，與催告有同一之效力；遲延之債務，以支付
    金錢為標的者，債權人得請求依法定利率計算之遲延利息；
    應付利息之債務，其利率未經約定，亦無法律可據者，週年
    利率為5 ％，民法第229 條第2 項、第233 條第1 項前段、
    第203 條分別定有明文。經查，本件損害賠償之債並無確定
    給付期限，原告本於侵權行為之法律關係，請求被告應給付
    原告20萬元，及自起訴狀繕本送達被告之翌日即109 年1 月
    10日起（本院卷一第47頁所示之送達證書），至清償日止，
    按週年利率5 ％計算之利息，即屬正當，應予准許。
四、綜上所述，原告依民法第184 條第1 項及第195 條第1 項、
    第3 項規定，請求被告給付20萬元，及自109 年1 月10日起
    至清償日止，按週年利率5 ％計算之利息，為有理由，應予
    准許。逾此範圍之請求，為無理由，應予駁回。
五、本件原告勝訴部分，所命被告給付之金額未逾50萬元，應依
    民事訴訟法第389 條第1 項第5 款規定，依職權宣告假執行
    。被告就原告勝訴部分陳明願供擔保，請准宣告免為假執行
    ，核無不合，爰酌定相當之擔保金額予以准許。至原告敗訴
    部分，其假執行之聲請已失所附麗，應予駁回。
六、本件事證已臻明確，兩造其餘之攻擊防禦方法及所用證據，
    經本院斟酌後，認為均不足以影響本件判決之結果，爰不一
    一論列，併此敘明。
七、訴訟費用負擔之依據：民事訴訟法第79條。
中    華    民    國  110     年    9     月    24    日
                  民事第二庭  法  官  俞亦軒
正本係照原本作成。
如不服本判決，應於收受送達後20日內向本院提出上訴書狀，其
未表明上訴理由者，應於提出上訴後20日內向本院補提理由書狀
（均須按他造當事人之人數附繕本）。
如委任律師提起上訴者，應一併繳納上訴審裁判費。
中    華    民    國  110     年    9     月    24    日
                              書記官  應慧芳